---
title: "LN03_Data Manipulation II"
authors: "Dohyung Bang"
output:
  html_document
---

# 실습환경 정의하기
```{r "setup", include = FALSE}
knitr::opts_knit$set(root.dir = "C:/BA2021/")
```

# 패키지 불러오기
```{r}
library(dplyr) 
library(tidyr) 
library(readr) 
```

# 1. 패키지 설치 및 불러오기

## 1-1. 패키지 설치하기

패키지를 설치할때는 `install.packages()` 함수를 쓴다. 
```
install.packages("dplyr") # data manipulation & merge
install.packages("tidyr") # shape 변환
install.packages("readr")
```

## 1-2. 패키지 불러오기
```{r}
library(dplyr) 
library(tidyr) 
library(readr) 
```


# 2.데이터 변형 (Transformation) 패키지 : `dplyr`

## 2-1. `dplyr` 함수 소개
+ **select**: 데이터프레임의 부분 열(column) 벡터를 추출함.
+ **filter**: "논리 조건"에 근거하여 데이터프레임으로부터 행벡터를 추출함.
+ **arrange**: 데이터프레임의 행벡터의 순서를 재배치함. 
              => 오름차순 정렬, 내림차순 정렬  
+ **rename**: 데이터프레임의 변수명을 바꾸어 줌.    
+ **mutate**: 새로운 변수를 추가하거나 기존변수들로부터 새로운 변수를 생성함.  

+ **group_by** : Group을 지어주는 함수
+ **summarize**: 기술통계량 작성함.

+ **%>%** : 파이프 함수/파이프 연산자. 원래 `magrittr` 패키지에 속한 함수이나 `dplyr`가 기본값으로 불러오는 함수임. 연속된, 그리고 복잡한 자료처리과정을 직관적으로 처리할 수 있는 강력한 Tool임. 

먼저, 실습데이터를 불러오자. 
```{r}
chicago <- read_csv("./data/chicago.csv")
```

```{r}
str(chicago)
```

```{r}
summary(chicago)
```

## 2-2. `filter` 함수 

`filter()`함수는 데이터 프레임의 원하는 `행벡터` 혹은 조건에 맞는 행벡터를 추출하기 위해 활용한다. 
행을 추출할 때, `인덱싱` 혹은 `슬라이싱` 방법으로 행을 추출할수도 있다.

```{r}
chicago[3,1] # 3행 1열을 추출 
chicago[1:10, ] # 1~10까지의 행 추출
```

단, 추출할 때, 조건이 복잡해지거나 다른작업이랑 연동할때는 `filter()`함수를 쓰는 것이 좋다. 

```
filter(데이터프레임, 조건)
```

```{r}
summary(chicago$o3tmean2)
```

```{r}
# filter() 함수 이용
chicago_subset <- filter(chicago, o3tmean2 >= 18.5218)
```

추출된 subset을 확인해보자
```{r}
summary(chicago_subset$o3tmean2)
```

```{r}
subset_900101 <- 
  filter(chicago, date == "1990-01-01")
```

ex) tmpd 가 `10보다 크고,` `20보다 작은` 데이터를 추출하라.
=> tmpd > 10 `and` tmpd < 20

`논리연산자` 
논리 연산자에는 AND(&), OR(|), NOT(!), 그리고 '만약 포함하면(%in%)'이 있다.

일반적으로 조건을 충족하는 자료를 추출할 때(filter 함수), 
논리 연산자를 유용하게 활용할 수 있다.

우선, 논리 연산자에 대한 기본적인 문법구조를 살펴보자.

질문 : 시카고 데이터에서 매년 11, 12월 데이터만 추출하라.
우선, 앞서 배운 `lubridate`를 이용해 년도(year), 월(month), 일(day) 변수를 생성해보자.

```{r}
library(lubridate) # 날짜를 다루는 패키지

chicago$year <- year(chicago$date) # date에서 year()함수를 이용해 연도를 추출한후 year변수로 정의 
chicago$month <- month(chicago$date)
chicago$day <- day(chicago$date)
```

이제 위 예시에 다시 `filter()`함수를 적용해보자. 

```
1번 방법 (틀린 문법)
chicago_subset <- filter(chicago, 10 < tmpd < 20)

2번 방법 (맞는 문법)
chicago_subset <- filter(chicago, tmpd > 10 & tmpd < 20)
```

Q : 매년 11월과 12월 데이터만 추출하라. => AND일까, OR일까?
둘 중 무엇이 맞을까?  
```
# 1번 (X)
chicago_subset <- 
  filter(chicago, month == 11 | 12)

# 2번 (O)
chicago_subset <- 
  filter(chicago, month == 11 | month == 12 | month == 1)
  
# 2번 (X)
chicago_subset <- 
  filter(chicago, month == 11 & month == 12)
```

```{r}
# 1번 (Wrong !)
chicago_subset <- 
  filter(chicago, month == 11 | 12)
```

```{r}
# 2번 (Correct !)
chicago_subset <- 
  filter(chicago, month == 11 | month == 12)
```

```{r}
# 3번 (Wrong !)
chicago_subset <- 
  filter(chicago, month == 11 & month == 12)
```

따라서, 항상 논리연산자를 쓸 때는 조건을 주는 변수가 하나이더라도 매번 써줘야 한다.
유사한 예로 범위를 설정할 때도 다음과 같다. 

ex) pm2.5 수치가 10보다 크거나 같고, 20보다 작거나 같은 자료를 추출하라.

조건 : 10 <= pm2.5 <= 20
```{r}
chicago_subset <- 
  filter(chicago, pm25tmean2 >= 10 & pm25tmean2 <= 20)
summary(chicago_subset$pm25tmean2)
```

ex) pm2.5 수치가 30보다 크고(AND), 기온(temperature)가 20보다 작은 자료를 추출하라.

ex) pm2.5 수치가 30보다 크거나(OR), 기온(temperature)가 20보다 작은 자료를 추출하라.


```{r}
chicago_subset <- 
  filter(chicago, pm25tmean2 > 30 & tmpd < 20) # AND
chicago_subset <- 
  filter(chicago, pm25tmean2 > 30 | tmpd < 20) # OR
```

ex) pm2.5는 15보다 크고(AND), 1월을 제외한 데이터만 불러오라.
```{r}
# Worst 방법
chicago_subset <-
  filter(chicago, 
         pm25tmean2 > 15 & (month == 2 | month == 3 | month == 4 | 
                              month == 5 | month == 6 | month == 7 | 
                              month == 8 | month == 9| month == 10 |
                              month == 11 | month == 12))

# 평타 방법
## A %in% B : A가 B에 속해 있으면,  
chicago_subset <-
  filter(chicago, pm25tmean2 > 15 & (month %in% 2:12))

# Best 방법
chicago_subset <- 
  filter(chicago, pm25tmean2 > 15 & month != 1)
```

---

## 2-3. `select` 함수 
`select`함수는 데이터프레임의 열벡터들을 선택/추출할 수 있다.
```{r}
names(chicago)
```

우선, 데이터의 열(column)을 추출하는 가장 기본적인 방법은 앞서 배운 인덱싱을 이용하거나, 직접 선언하는 경우가 있다.

### 2-3-1. 인덱싱(Indexing) 이용
```{r}
# 인덱싱 이용
chicago_subset <- chicago[,c("date","dptp")]

chicago_subset <- chicago[,c(5,4,3)]

chicago_subset <- chicago[,c(1,2,5:8)]
```

### 2-3-2. 직접 선언하는 방법
```{r}
tmpd <- chicago$tmpd
date <- chicago$date
chicago_subset <- 
  cbind.data.frame(date, 
                   tmpd)
```

### 2-3-3. `select` 이용

```{r}
chicago_subset <- select(chicago, city, dptp)
```

```{r}
chicago_subset <- select(chicago, city:pm25tmean2)
```

```{r}
chicago_subset <- 
  select(chicago, 
         ...1:dptp, 
         pm25tmean2:no2tmean2) 
```

음부호(-)를 이용하여 select함수를 이용하여 변수들을 삭제할 수 있다.
```{r}
chicago_subset <- select(chicago, -...1)
chicago_subset <- select(chicago, -(city:dptp)) # 연속된 변수 삭제
chicago_subset <- select(chicago, -...1, -dptp, -tmpd) # 직접 삭제할 여러 변수 선택 
```

**select**함수는 변수명에 규칙성을 가진 변수들을 추출할 수 있다. 

예를 들어, 변수명이 숫자 "2"로 끝나는 변수들을 선택하여 보자.
```{r}
names(chicago)
chicago_subset <- 
  select(chicago, date, ends_with("2"))
```

변수명에 "d"로 시작하는 변수들을 저장하고자 하는 경우, 다음의 옵션을 활용한다. 
```{r}
chicago_subset <- 
  select(chicago, date, starts_with("d"))
```

```{r}
names(chicago)
chicago_subset <- 
  select(chicago, date, contains("mean"))
```

---

## 2-4. `mutate`와 `transmute`

변수변환이라는 의미를 담고 있는 `mutate`는 데이터프레임안의 변수로부터 새로운 변수를 생성한다.

`transmute` 역시 새로운 변수를 생성하는 함수인데, 차이점은 `mutate`는 기존 데이터 프레임에 생성, `transmute`는 새로 만들어진 변수만 별도로 새로운 데이터 프레임을 생성한다.

ex) tmpd와 dptp를 더해서 sum 이라는 변수를 만들자.

```{r}
# 첫번째 방법
chicago$temp_sum <- chicago$tmpd + chicago$dptp
```

```{r}
# mutate 이용 방법
chicago <- mutate(chicago, temp_sum = tmpd + dptp)
```

ex) pm25에서 각각 10 (상수)을 뺀 변수를 생성해보자.
```{r}
chicago_subset <- 
  mutate(chicago, 
         pm25_revised = pm25tmean2 - 10)
```

여러 변수를 한번에 만들 수도 있다.
```{r}
chicago_subset <- 
  mutate(chicago_subset, 
         temp_sum_2 = tmpd + dptp,
         pm25_revised = pm25tmean2 - 10,
         o3_revised = o3tmean2*10)
```

`transmute`는 새로 생성된 변수만 저장한다. 
```{r}
chicago_subset_2 <- 
  transmute(chicago_subset, 
             temp_sum_2 = tmpd + dptp,
             pm25_revised = pm25tmean2 - 10,
             o3_revised = o3tmean2*10)
```

## 2-5. `rename` 함수

`rename`은 특정 변수의 변수명을 바꿀때 편리하다.
```{r}
chicago_subset <- 
  rename(chicago, 
         daily_temp = tmpd) # 이후 변수명 = 이전 변수명 
```

여러 변수명을 한번에 바꿀수도 있다.
```{r}
names(chicago)
chicago_subset <- 
  rename(chicago, 
         daily_temp = tmpd, 
         dewpoint = dptp,
         pm25 = pm25tmean2,
         pm10 = pm10tmean2,
         o3 = o3tmean2,
         no2 = no2tmean2)
```

## 2-6. `arrange` 함수

`arrange` 함수는 데이터프레임의 행벡터의 순서들을 한 변수의 지정된 순서에 따라 재배치한다. 

```
기본값 : aescending(오름차순 정렬)
desc() 옵션 추가 : descending(내림차순 정렬)
```

열벡터를 그냥 지정해주면 오름차순, desc()를 지정해주면 내림차순으로도 정렬될 수 있다.
```{r}
chicago_subset <- arrange(chicago_subset, pm25) # 오름차순
chicago_subset <- arrange(chicago_subset, desc(pm25)) # 내림차순 
```

```{r}
chicago_subset <- 
  arrange(chicago, desc(date)) # 내림차순

chicago_subset <- 
  arrange(chicago, date) # 오름차순 
```

정렬 순서를 여러개로 지정할 수도 있다. 
이때, 지정하는 순서가 정렬의 우선순위가 된다.
```{r}
chicago_subset <- 
  arrange(chicago, year, desc(month), day) # 오름차순 

chicago_subset <- 
  arrange(chicago, year, month, day) # 오름차순 
```

---

## 2-7. `group_by`와 `summarise`

`group_by` 함수는 자료를 특정 기준에 의해 
그룹화하고자 할 때 활용할 수 있는데, 그룹 기준의 깊이 즉, 층(**strata**)별로 그룹화해서 부분집합 자료를 요약(summarise) 및 변형(mutate)할 수 있다.

```
삼성역 부근 30만명 소비자 Random sampling

0. mean(total_expense) = xxxxxx원

1. 거주지(1st strata) 별 expense 
- 서초동 => 3.9
- 삼성동 => 3.8
- 제기동 => ...
- 회기동 

2. 성별(1st strata)
- 남성
- 여성

3. 연령별(1st strata)
- 20대
- 30대 
- 40대
...


- 서초동 : 3.8
- 삼성동 : 3.8
- 제기동 : 2.9
- 회기동 : 3.2


2. 거주지(1st strata)의 나이대 별(2nd strata) expense
- 서초동 
  20대 : 
  30대 : 
  40대 :
  50대 이상 : 

- 삼성동
  20대 : 
  30대 : 
  40대 :
  50대 이상 : 

2. "거주지(1st strata)" -> "나이대(2nd strata)" -> "성별(3rd strata)" -> "직업(4th strata)" 별 expense

8,700개

미슐랭 레스토랑 소비자 review 200만개 => 회귀/regression => t-값 => 마치 모든 현상이 다 유의 
=> 미슐랭 100개 *받기 전 36개월 받은 후 36개월 => 7200개 요약된 데이터 
 
- 서초동 
  20대 : 
    남성 : 
     직업#1:
     직업#2:
     직업#3:
    여성 :
     직업#1:
     직업#2:
     직업#3:
  30대 : 
    남성 : 
    여성 :
  40대 :
    남성 : 
    여성 :
  50대 이상 : 
    남성 : 
    여성 :

- 삼성동 
  20대 : 
    남성 : 
    여성 :
  30대 : 
    남성 : 
    여성 :
  40대 :
    남성 : 
    여성 :
  50대 이상 : 
    남성 : 
    여성 :

```

그룹화(group_by)를 한다고 해서 눈으로 보이는 차이는 원래 데이터 프레임과 차이없다.

해당 데이터를 summarize 하거나, mutate 할때 그 차이를 관측할 수 있다.
```{r}
chicago_subset <- group_by(chicago, year) # 기준변수 : year

# 원래 데이터 summarize()
summarize(chicago, 
          avg_pm10 = mean(pm10tmean2, na.rm=TRUE)) # na.rm : NA값을 remove하고 평균을 구해라. 

# group_by 데이터 summarize()
avg_pm10_by_year <- 
  summarize(chicago_subset,
          avg_pm10 = mean(pm10tmean2, na.rm=TRUE))

plot(avg_pm10_by_year$year, avg_pm10_by_year$avg_pm10, type = "l")
```

그룹의 층을 추가해보자. 
```{r}
chicago_subset <- group_by(chicago, year, month)
chicago_monthly <- 
  summarize(chicago_subset, 
            avg_pm10 = mean(pm10tmean2, na.rm=TRUE),
            avg_pm25 = mean(pm25tmean2, na.rm=TRUE),
            avg_o3 = mean(o3tmean2, na.rm=TRUE),
            avg_no2 = mean(no2tmean2, na.rm=TRUE))
```

group_by와 summairze를 결합해 자료의 기초통계량 확인이 가능하다.
```{r}
chicago_subset <- group_by(chicago, year)
result <- 
  summarize(chicago_subset, 
            N = n(), # 빈도를 구해주는 함수 
            pm25_mean = mean(pm25tmean2, na.rm = TRUE),
            pm25_median = median(pm25tmean2, na.rm = TRUE),
            pm25_sd = sd(pm25tmean2, na.rm = TRUE),
            pm10_mean = mean(pm10tmean2, na.rm = TRUE),
            pm10_sd = sd(pm10tmean2, na.rm = TRUE))
```

---

# 3. 파이프 연산자 `%>%`를 이용한 직관적 프로그래밍

우리가 작업해야 할 프로젝트가 다음과 같이 데이터를 불러온 후 5단계를 거쳐야 한다고 가정하자. 
원하는 최종 산출물 d를 얻기위해 거쳐야할 과정은 아래와 같다.

```
1. x 데이터를 불러온다.
2. x를 가지고 함수1을 통해 a를 구한다.
3. a를 가지고 함수2를 통해 b를 구한다.
4. b를 가지고 함수3을 통해 c를 구한다.
5. c를 가지고 함수4를 통해 최종적으로 d를 구한다. 
```

## 3-1. 대안1: 중간단계 이용

가장 기초적이고 단순한 구조이다.
```
x <- read_csv(경로) 500mb
a <- function_1(x) 560mb
a2 <- function_2(a) 562mb
a3 <- function_3(a2) 500mb
d <- function_4(a3)
```

하지만 위 방법은 2가지 문제를 초래한다.
1) 중요하지 않은 과정들의 중간단계 산출물 이름들 때문에 코드가 복잡해진다.
2) 불필요하게 메모리를 잡아먹는다.

## 3-2. 대안2: 앞에꺼 덮어쓰기

이미 최종 단계로 덮어씌어져서 중간 과정에 문제생겼을 때 디버깅(debuging)하기가 어려워진다. 
```
x <- read_csv() 500mb 
a <- function_1(x) 564mb 
a <- function_2(a)
a <- function_3(a)
d <- function_4(a)
```

## 3-3. 대안3: `샌드위치 구조`로 한번에 처리하기

한두단계일땐 가능하지만 나중엔 괄호가 복잡해진다.
```
d <- function_4(function_3(function_2(function_1(read_csv(x)))))
```

## 3-4. 대안4: `파이프라인` 이용하기
```
d <- 
  x %>%
   function_1() %>%
   function_2() %>%
   function_3() %>%
   function_4() 
```

ex)
(1) 데이터를 불러온다. 
(2) 새로운 변수 **year** 변수를 생성하자.
(3) 새로 만든 **year** 변수에 따라 그룹바이를 한다.
(4) **year** 변수에 따라 o3와 no2의 평균을 계산한다. 
* (1)-(4)에 따른 명령은 다음의 한 줄로 처리되는데, 자료 처리에 따른 임시 변수들을 만들 필요가 없다. 


첫번째 버전 = 파이프 쓰지 않는 버전
```{r}
chicago <- read_csv("./data/chicago.csv") # (1)
chicago_new <- mutate(chicago, 
                      year = year(date)) # (2)
chicago_new <- group_by(chicago_new, year) # (3)
result_1 <- 
  summarize(chicago_new, 
            o3 = mean(o3tmean2, na.rm = TRUE),
            no2 = mean(no2tmean2, na.rm = TRUE)) # (4)
```

두번째 버전 = 동일한 작업을 pipe 연산자를 이용해보자.
```{r}
result_2 <- 
  read_csv("./data/chicago.csv") %>% 
  mutate(year = year(date)) %>% 
  group_by(year) %>% 
  summarize(o3 = mean(o3tmean2, na.rm = TRUE), 
            no2 = mean(no2tmean2, na.rm = TRUE))


chicago <- read_csv("./data/chicago.csv")
result_2 <- 
  chicago %>% 
  mutate(year = year(date)) %>% 
  group_by(year) %>% 
  summarize(o3 = mean(o3tmean2, na.rm = TRUE), 
            no2 = mean(no2tmean2, na.rm = TRUE))
```