---
title: "정수계획법(Integer Programming)"
Author : Dohyung Bang 
output: html_document
---

## `lpSolve` 패키지 불러오기 

정수계획법(IP)도 `lpSolve` 패키지를 그대로 이용할 수 있다.

```{r}
library(lpSolve)
```

# 1. 선형계획모형의 해와 정수계획 모형의 해 비교 : 경희호텔 문제 

## 1-1. 선형계획법(LP)으로 풀기

### 1) 목적함수 정의 

```{r}
obj_fun <- c(3, 4, 5)
```


### 2) 제약조건(Constraints) 정의

`lpSolve`를 이용하기 위해서는 3가지를 별도로 정의해야 한다.

> 1) 제약조건에 들어있는 결정변수의 계수(상수)
> 2) 제약조건의 부등호 방향
> 3) 제약조건의 우변항(Right-hand side) 값

3가지 요소를 각각 `constr_coeff`, `constr_dir`, `constr_rhs`라는 이름으로 다음과 같이 정의해보자.
+ `constr_coeff`는 각 제약조건의 계수들만 따서 만든 행렬(matrix)로 정의된다.
+ `constr_dir`은 각 제약조건의 부등호 기호만 포함한 vector로 정의된다.
+ `constr_rhs`는 각 제약조건의 우변상수(Right-hand side) vector로 정의된다.

```{r}
constr_coeff <- matrix(c(5,7,4,
                         3,1,4,
                         1,3,2), 
                       ncol=3, byrow=TRUE)

constr_dir <- c("<=", "<=", "<=") 
constr_rhs <- c(50, 35, 13) 
```

### 3) Solve the problem : 해 찾기

```{r}
KH_hotel_sol <- lp("max", 
                  obj_fun, 
                  constr_coeff, 
                  constr_dir, 
                  constr_rhs)
```

### 4) 최적해 확인

A 여행사에 8개, B 여행사에 0개, C 여행사에 2.5개 팔면 된다.
```{r}
KH_hotel_sol$solution
```

근데, C 여행사에 2.5개를 어떻게 팔 수 있을까? 


## 1-2. 정수계획법(IP)으로 풀기 

### 1) Solve the problem : 해 찾기

정수계획문제는 모든 점에서 LP 문제와 동일하다.
단, 제약조건으로 의사결정변수가 정수임으로 명시해주면 된다.
정수계획법은 민감도 분석이 되지 않음을 주의하자.

```{r}
KH_hotel_sol <- lp("max", 
                  obj_fun, 
                  constr_coeff, 
                  constr_dir, 
                  constr_rhs,
                  all.int = TRUE)
```

### 4) 최적해 확인

A 여행사에 7개, B 여행사에 0개, C 여행사에 3개 팔면 된다.
```{r}
KH_hotel_sol$solution
```

```{r}
KH_hotel_sol$objval
```

---

# 2. 다양한 정수계획모형

## 2-1. 순수정수계획모형

### 1) 목적함수 정의 

```{r}
obj_fun <- c(50, 60, 65)
```

## 2) 제약조건 정의

```{r}
constr_coeff <- matrix(c(1,1,1,
                         3,4,6,
                         1,0,0), 
                       ncol=3, byrow=TRUE)

constr_dir <- c("<=", "<=", ">=") 
constr_rhs <- c(30,120,7) 
```

### 3) Solve the problem : 해 찾기

```{r}
KH_truck_sol <- lp("max", 
                    obj_fun, 
                    constr_coeff, 
                    constr_dir, 
                    constr_rhs,
                    all.int = T)
```

### 4) 최적해 확인

1톤 트럭 15대, 2.5톤 트럭 8대, 5톤 트럭 7대 팔면 최적의 이윤을 달성할 수 있다.
```{r}
KH_truck_sol$solution
```

극대화된 이윤은 1685만원이 된다. 
```{r}
KH_truck_sol$objval
```

---


## 2-2. 가부 정수계획모형

### 1) 목적함수 정의 

```{r}
obj_fun <- c(20, 18, 22, 30, 33, 35)
```

## 2) 제약조건 정의

```{r}
constr_coeff <- matrix(c(15,10,15,12,20,21,
                         20,19,27,15,22,22,
                         18,15,15,15,21,20,
                         19,12,10,18,23,19,
                         1,0,0,0,0,0), 
                       ncol=6, 
                       byrow=TRUE)

constr_dir <- c("<=", "<=", "<=", "<=", "=") 
constr_rhs <- c(80,90,100,100,1) 
```

### 3) Solve the problem : 해 찾기

가부 문제에서는 반드시
`all.int = T` 가 아니라 `all.bin = T` 옵션을 넣어줘야 한다.

```{r}
KH_invest_sol <- lp("max", 
                    obj_fun, 
                    constr_coeff, 
                    constr_dir, 
                    constr_rhs,
                    all.bin= T)
```

### 4) 최적해 확인

투자대안 1,2를 제외한 나머지 투자대안에 투자하면 된다. 
```{r}
KH_invest_sol$solution
```

극대화된 이윤은 120억 원이 된다. 
```{r}
KH_invest_sol$objval
```

---

## 2-3. 혼합 정수계획모형

### 1) 목적함수 정의 

```{r}
obj_fun <- c(4, 5, 6, 8, 
             4, 7, 9, 2,
             5, 8, 7, 6,
             500, 100, 800)
```

## 2) 제약조건 정의

```{r}
constr_coeff <- matrix(c(1,0,0,1,0,0,0,
                         1,0,0,0,1,0,0,
                         1,0,0,0,0,1,0,
                         1,0,0,0,0,0,1,
                         0,1,0,1,0,0,0,
                         0,1,0,0,1,0,0,
                         0,1,0,0,0,1,0,
                         0,1,0,0,0,0,1,
                         0,0,1,1,0,0,0,
                         0,0,1,0,1,0,0,
                         0,0,1,0,0,1,0,
                         0,0,1,0,0,0,1,
                         -200,0,0,0,0,0,0,
                         0,-300,0,0,0,0,0,
                         0,0,-500,0,0,0,0), 
                       nrow = 7)

constr_dir <- c("<=", "<=", "<=", "=", "=", "=", "=") 
constr_rhs <- c(0,0,0,100,60,130,180)
```

### 3) Solve the problem : 해 찾기

가부 문제에서는 반드시
`all.int = T` 가 아니라 `all.bin = T` 옵션을 넣어줘야 한다.

```{r}
city_sol <- 
  lp("min", 
      obj_fun, 
      constr_coeff, 
      constr_dir, 
      constr_rhs,
      int.vec = 1:15, 
      binary.vec = 13:15)
```

### 4) 최적해 확인

A와 B 지역에 시설을 짓는 것이 타당하고, 
A에서 X로 10, A에서 Y로 60, A에서 Z으로 130
B에서 X로 90, B에서 W로 180 보내는게 가장 타당하다. 
```{r}
city_sol$solution
```

이때 경희시가 지불할 비용은 아래와 같다.
```{r}
city_sol$objval
```

