---
title: "LN15 - Simulation"
Author : Dohyung Bang 
output: html_document
---

```{r "setup", include = FALSE}
knitr::opts_knit$set(root.dir = "C:/BA2021")
```

```{r}
library(dplyr)
library(tidyr)
library(readr)
library(ggplot2)
```

# 1. Simulation이란 무엇인가?

모든 문제를 알고리즘, 수리적 모형으로 풀 수 있을까?

시스템 거대화, 첨단화로 인해 전통적인 통계적 및 수리적 기법으로 분석하는 것이 현실적으로 어려운 경우가 많다. 

시뮬레이션은 수리적으로 정의하거나 해석하기 어려운 상황을 모형화하여 모의실험을 통해 결과를 도출하고 해석하는 방법론이다. 시뮬레이션은 특히 아래와 같은 제약조건으로 인해 필요하다.

- 수학적 모형을 해석적으로 처리하는 것이 곤란한 경우
- 위험이 따르는 경우; 막대한 자금이 드는 신제품 개발
- 실행불가능한 경우; 정치적, 사회적 현상의 문제
- 현상이 복잡하여 함수관계로 표시하는 것이 곤란한 경우 

최근 컴퓨터의 발달과 더불어 R 및 Python과 같은 상대적으로 진입장벽이 낮은 프로그래밍 언어의 발전으로 수리적인 모의실험으로 시스템을 분석하고 해석하고자 하는 시도가 많아지고 있다. 


# 2. Simulation의 종류

- 정태적 Simulation : Monte Carlo method, Game-theory method, LP, ...
- 동태적 Simulation : 시스템 다이내믹스, GTAP(Purdue University), ... 

# 3. 몬테칼로(Monte Carlo) 시뮬레이션

반복적인 실험을 통해 문제의 근사치를 얻는 "확률적 시뮬레이션"을 구현하기 위해서는 난수(Random number)를 생성해야 되는데 그 대표적인 방법이 몬테칼로 시뮬레이션이다.

몬테칼로 시뮬레이션은 난수를 이용해 시뮬레이션을 수행하는 방법으로 난수에 특정 분포를 가정해 반복적으로 발생하게 된다. 

## 4. 시뮬레이션 모형 분석과정

1) 시스템 문제 인식
2) 자료수집 및 여건 분석
3) 분석모형 구성
4) 시뮬레이션 적용여부 판정
5) 시뮬레이션 모형 구축
6) 시행 및 평가 

# 5. 실습

## 5-1. 난수생성 방법

### 5-1-1. `runif`를 이용해 정규분포 난수 생성

random uniform distribution을 생성 
```{r}
u <- runif(1000)
u
```

```{r}
x <- qnorm(u)
```

```{r}
hist(x, probability = T)
```

### 5-1-2. `sample.int`를 이용해 정수 난수생성 

```{r}
sample.int(100, 10)
```


## 5-2. 예제#1 : 로또 번호 생성기

```{r}
GetLottoNumber <- function(recommend_num){
  
  for (i in 1:recommend_num){
    number <- sample.int(45, 7)
    cat("추첨번호 : ", 
        number[1:6], "\t", 
        "보너스 번호 : ", 
        number[7], "\n")
  }
  
}
```

```{r}
GetLottoNumber(10)
```

최종발표 조 편성에 응용해보자. 
```{r}
order_list <- c("1조", "2조", "3조", "4조", "5조", "6조", "7조", "8조", "9조", "10조")

set.seed(211213)
order <- sample.int(10)
```


```{r}
order_list[order]
```

---

## 5-3. 예제#2: 판매수요 시뮬레이션

실제 정규분포를 가정하는 것은 어렵다. 
특히, 우리가 갖고 있는 실제 데이터의 분포는 특정 분포를 사전에 가정하기 어려우므로
uniform distribution의 값을 누적분포 함수로 변환하여 난수를 생성할 수 있다. 

아래 예제를 보자. 

```
경희슈퍼는 A 제품에 대해 오늘 하루동안 
아래와 같이 수요가 발생했다.

0개 : 10명
1개 : 20명
2개 : 30명
3개 : 40명
4개 : 15명
계 : 115명
```

이를 판매비율(%)로 환산하면 아래와 같다.

```
0개 : 10/115 = 8.7%
1개 : 20/115 = 17.4%
2개 : 30/115 = 26.1%
3개 : 40/115 = 34.8%
4개 : 15/115 = 13.0%
```

동전 앞면 : 1/2
동전 뒷면 : 1/2

```{r}
u <- runif(100000)

coin_list <- list()

coin_list[[1]] <- sum(u <= 0.5)
coin_list[[2]] <- sum(0.5 < u)

coin_list
```


위 결과를 우리는 이산사건확률분포로 가정하고, 
아래와 같이 난수를 생성해서 1500명이 방문했을 때,
수요가 어떻게 발생할 지 모의실험 해보고자 한다. 

먼저 1500개의 균등분포 난수를 생성한다. 
```{r}
u <- runif(1500)
```

누적 분포 확률을 이용해 아래와 같이 균등분포 난수를 구분한다. 
```{r}
cum_dist <- list()
```

```{r}
cum_dist[[1]] <- sum(u<=0.087)
cum_dist[[2]] <- sum(0.087 < u & u<=0.261)
cum_dist[[3]] <- sum(0.261 < u & u<=0.522)
cum_dist[[4]] <- sum(0.522 < u & u<=0.870)
cum_dist[[5]] <- sum(0.870 < u)
```

```{r}
cum_dist
```

```{r}
library(dplyr)
n_demand <- cum_dist %>% as.numeric
ratio <- n_demand/sum(n_demand)
```

```{r}
ratio
```

---

## 5-4. 재고관리 시뮬레이션

다음은 1주일 간 발생한 상품 수요에 대한 데이터이다. 

재고가 일정 수준 이하로 떨어지면 상품을 공급처로부터 배송을 받는다. 

배송은 주문 후 1주일 후 도착하며, 배송비용은 1회당 10000원, 한번 수준 시 배송량은 30개이다.
재고비용은 상품 1개당 300원이며, 재고가 없을 경우 3000원의 손해를 본다고 가정하자. 

배송을 발주하는 재고수준을 재고상품이 몇 개의 수준으로 설정할 때 배송을 발주하는 것이 유리한지 알아보자. 

초기 재고량은 30개이며, 2천주 동안 수요량을 모의로 발생시켜 최적 재고량을 알아보고자 한다. 

```{r}
stock <- read_csv("./data/stock_mgnt.csv")
```

누적 분포확률을 계산해보자.
```{r}
stock$cum_prob <- cumsum(stock$rate)/100
cum_prob <- cumsum(stock$rate)/100
```

```{r}
u <- runif(200)
```

```{r}
x <- c()

# 첫번째 방법
x[u <= cum_prob[1]] <- 3
x[cum_prob[1] < u & u <= cum_prob[2]] <- 4
x[cum_prob[2] < u & u <= cum_prob[3]] <- 5
x[cum_prob[3] < u & u <= cum_prob[4]] <- 6
x[cum_prob[4] < u & u <= cum_prob[5]] <- 7
x[cum_prob[5] < u & u <= cum_prob[6]] <- 8
x[cum_prob[6] < u & u <= cum_prob[7]] <- 9
x[cum_prob[7] < u & u <= cum_prob[8]] <- 10
x[cum_prob[8] < u & u <= cum_prob[9]] <- 11
x[cum_prob[9] < u & u <= cum_prob[10]] <- 12
x[cum_prob[10] < u & u <= cum_prob[11]] <- 13
x[cum_prob[11] < u & u <= cum_prob[12]] <- 14
x[cum_prob[12] < u & u <= cum_prob[13]] <- 15


# 두번째 방법
y <- c()
for (i in 1:length(cum_prob)){
  
  if (i ==1){
    y[u <= cum_prob[i]] <- i+2
  } else {
    y[cum_prob[i-1] < u & u <= cum_prob[i]] <- i+2
  }
}
y
```

동일한 방법 중 쉬운 방법을 택하면 된다. 
```{r}
merge <- cbind(x,y)
```

이제, 재고량과 주문량에 따른 총 비용을 계산해보자. 

```{r}
total_cost_list <- c()

for (stock in 0:20){
  
  x_demand <- x # 발생수요
  x_stock <- rep(0,200) # 재고량
  x_dist <- rep(0,200) # 배송주문 여부 
  x_fail <- rep(0,200) # 서비스실패량
  
  #x_stock[1] <- 30 - x_demand[1] # 1주차 재고량
  
  end_stock <- 30 # 매주 재고량
  
  for (week in 1:length(x_demand)){
    
    x_stock[week] <- end_stock - x_demand[week]
    
    if (x_stock[week] < 0) {
      
      x_fail[week] <- x_fail[week] + x_stock[week]
      
    } 
    
    if (x_stock[week] < stock){
      
      x_dist[week] <- 1
      x_stock[week] <- 30 + x_stock[week]
    } 
    
    end_stock <- x_stock[week] # 기말 재고량
    
  }
  
  total_cost <- sum(x_dist)*10000 + 300*sum(x_stock) - 3000*sum(x_fail)
  total_cost_list <- rbind.data.frame(total_cost_list, c(stock, total_cost))
}
```

```{r}
names(total_cost_list) <- c("stock_level", "total_cost")
which.min(total_cost_list$total_cost)
```
