---
title: "LN02_Data Manipulation I"
author: "Dohyung Bang"
date: 2021. 9. 13(Mon)
output: html_document
---

# 작업환경(working directory) 설정하기
```{r "setup", include = FALSE}
knitr::opts_knit$set(root.dir = "C:/BA2021")
```

# 1. 기초문법
## 1-1. 사칙연산
```{r}
1+1
1-1
3*3
5/1
```

```{r}
20 %% 3 # 나머지 구하기
```

## 1-2. 내장함수(Base function) 살펴보기
### 1-2-1. 출력함수 : print(), cat()
```{r}
print(3)
print("hello")
```

```{r}
cat("hello")
```

### 1-2-2. 데이터 타입/변수 타입 확인 함수 : class()
#### 데이터 타입 : vector, matrix, dataframe, list, array
#### 변수 타입 : numeric, integer, character, factor, logical

#### 변수 선언 및 변수 타입 확인하기
```{r}
x <- 3
y <- "apple"
z <- 3.888
```

```{r}
class(x)
```

```{r}
class(z)
```

```{r}
class(y)
```

```{r}
x_1 <- as.factor(x)
class(x_1)
```

## 1-3. 데이터 타입
### 1-3-1. 벡터(vector)

R에서 벡터를 만들때는 `c()`함수를 쓴다. 

하나의 값 : Scalar (0차원)
두개 이상의 값으로 이루어진 행/열 : 벡터(1차원)
복수의 벡터가 모여서 행렬을 이루면 : 행렬(2차원)

```{r}
c(1,3,5,7,9)
x_vector <- c(1,3,5)
y_vector <- c("apple", "orange", "banana")
z_vector <- c(1,3,5, "apple")
```

---

### 1-3-2. vector를 Matrix로 만들기: bind() 

```{r}
x_vector <- c(1,3,5,7,9)
y_vector <- c(2,4,6,8,10)
```

```{r}
matrix_1 <- cbind(x_vector, y_vector) # column-wise bind
```

```{r}
matrix_2 <- rbind(x_vector, y_vector) # row-wise bind
```

```{r}
class(matrix_1)
class(matrix_2)
```

### 1-3-3. 데이터 프레임(Data Frame)
```{r}
chicago <- read.csv("./data/chicago.csv") # dataframe으로 자동으로 정의된다. 
chicago_mat <- as.matrix(chicago) # 데이터 프레임을 매트릭스로 타입 변경하기
```

---

### 1-4. 인덱싱 & 슬라이싱

#### 1-4-1. 인덱싱
##### 1987년 1월 3일의 오존지수는 ? 3행 8열 = (3, 8)
```{r}
chicago[3,8] # 콕 집어서 오존지수만 가져오기
```

```{r}
chicago[3,] # 1월 3일 행 전체 가져오기
chicago[,5]
```

##### 복수 행을 인덱싱 할때는 ? 
```{r}
c(3,4,5)
a <- chicago[c(3,4,5),]

a <- chicago[c(3,4,5),c(1,3,5)] 
```

행은 행번호로 인덱싱해야되지만, 열은 변수명으로도 추출이 가능하다. 
```{r}
a <- chicago[c(3,4,5),c("tmpd", "dptp", "date")]
View(a)
```

#### 1-4-2. 슬라이싱
```{r}
a <- chicago[3:5, 3:5]
a <- chicago[c(3,5,8), c(2,4,9)]
```

### 1-5. 데이터 프레임이 갖고 있는 변수 확인하기
```{r}
names(chicago)

var_name_vector <- names(chicago)

a <- chicago$date
```

#### 변수확인하기

데이터프레임$변수

```{r}
temp_vector <- chicago$tmpd
```

#### 새 변수 추가하기
```{r}
chicago$new_var <- (chicago$tmpd + chicago$dptp)/2
```

### 1-6. 수열(Sequence) 만들기

#### 1-6-1. 콜론(:) 이용하기
```{r}
1:10
```

#### 1-6-2. seq() 함수 이용하기 : sequence

##### seq(시작 숫자, 끝 숫자, by = 간격(등차))
```{r}
seq(2, 50, by = 3)
```

#### 3) rep() 함수 이용하기 : replicate or repeat
```{r}
rep(2010:2020, 2)
rep(2010:2020, each = 2)
```

---

### 1-7. 패키지 설치 및 불러오기

install은 최초에 1회만 진행함.
```
install.packages("dplyr") # 설치할 땐 "따옴표" 처리
```

설치된 패키지를 쓸때는 항상 library() 함수를 이용해서 불러온다. 
```{r}
library(dplyr) # 불러올 땐 그냥 불러오기 가능
```

---

### 1-8. 조건문(if 문) : 특정 조건을 만족하는 작업 수행
- 이상, 이하, 등호
- A가 x이면, C 작업을 수행하라 
- A가 특정 값(x) 보다 크면(크거나 같으면), 작으면(작거나 같으면)

- A > x 면, Do C
- B < x 면, Do C
- A >= x면, Do C 
- B <= x면, Do C
- A == x면, Do C "A가 x이면, C를 수행하라"
- A != x면, Do C "A가 x가 아니면, C를 수행하라"

```{r}
x <- 90 # 커트라인
A <- 94 
B <- 88 
```

```
if(입력할 조건){
  조건을 충족 시 수행할 작업
}
```

Q1. x = 커트라인이고, 커트라인보다 높으면 "합격"을 Print 하라.
-> 조건을 충족하지 않았을때는 **아무 작업도 수행하지 않는다.**

##### if 구문
```{r}
if(A >= x){
  print("합격입니다.")
}
```

```{r}
if(B > x){
  print("합격입니다.")
}
```

Q2. x = 커트라인이고, 커트라인보다 높으면 "합격", 낮으면 "불합격"을 Print 하라.
조건을 충족하면 "합격", 충족하지 못하면 "불합격"

##### if-else 구문
```{r}
if(A > x){
  print("합격")
} else{
  print("불합격")
}
```

100~ 90 : A
90~80 : B
80 ~70 : C
...


```{r}
if(B > x){
  print("합격")
} else{
  print("불합격")
}
```

참고 - if-else만 쓸거면 `ifelse()` 함수를 쓰는게 더 낫다
```
ifelse(조건, 참일 때 값, 거짓일 때 값)
```

```{r}
ifelse(A > x, "합격", "불합격")
```

```{r}
ifelse(B > x, "합격", "불합격")
```


만약에 조건이 Binary 하지 않다면(앞/뒤, 합격/불합격), 조건을 충족했을 때와 하지 않았을 때 수행해야되는 작업이 다르다면, 이때는 `ifelse()`함수로는 처리할 수 없다. 

A, B
A가 화이트 와인이면, 작업 수행 ()
    레드 와인이면, 작업 수행 
    스파클링 와인이면, ~~ 

##### if-else if 문
```{r}
if (A > 90 & A < 100){
  
  print("평점이 A입니다.")
  
} else if(A >80 & A < 90){
  
  print("평점이 B입니다.")
  
} else if(A >70 & A < 80){
  
  print("평점이 C입니다.")
  
} else if(A >60 & A < 70){
  
  print("평점이 D입니다.")
  
} else {
  
  print("평점이 F입니다.")
}
```

```{r}
x <- 1:10

x %% 2 == 0 # 짝수, 아니면 홀수 


if(x %% 2 == 0){
  print("짝수")
} else{
  print("홀수")
}

```

---

### 1-9. 반복문(for loop문) : 동일한 작업을 반복 수행하는 작업
```
for(반복범위){
  반복하면서 수행할 작업  
}
```

```{r}
for(i in 1:10){
  
  print(i+3)
  
}
```


```{r}
for (i in 1:10){
  
  if(i %% 2 == 0){
    print(paste0("목표숫자 : ", i, "는 짝수 입니다."))
  } else{
    print(paste0("목표숫자 : ", i, "는 홀수 입니다."))
  }

}
```

```{r}
paste0("목표숫자 : ", i, "는 짝수 입니다.")
```

```{r}

2*1 = 2
2*2 = 4
2*3 = 6

...

9*1 = 9
9*2 = 18

for (j in 2:9){
  print(paste0(j, "단 입니다"))
  for (i in 1:9){
    print(paste0(j, "*", i, " = ", j*i))
    
    if(i == 9){
      print("------------------------")
    }
  }
}
```

---

# 2. 사용자 정의함수 만들기

상용 통계분석 Tool과 달리 프로그래밍 언어를 사용하면 직접 입맛에 맞게 사용자 정의 함수를 만들어 활용할 수 있다는 장점이 있다.

함수가 `function(인자1, 인자2, ...)`의 구조로 되어 있었다는 점만 기억하면 사용자 정의함수를 만들기 쉽다.

BMI 지수를 계산해주는 함수를 한번 만들어 보자. 

```
함수이름 <- function(인자값1, 인자값2, ...){

  output_1 <- func_A(인자값1)
  output_2 <- func_A(인자값2)
  
  final_output <- func_B(output_1, output_2)
  
  return(final_output)
}

```

```{r}
my_sum <- function(x, y){
  
  sum <- x*x + y*y
  
  return(sum)
}

```

```{r}
sum(3,-3)
my_sum(3,-3)
```

```{r}
CalculateBMI <- function(height, weight){

    bmi <- weight / (height*0.01)^2
  
    return(bmi)
}
```

```{r}
my_bmi <- CalculateBMI(180, 87)
my_bmi
```

```{r}
round(3.14895, digit = 4)
```


```{r}
CalculateBMI <- function(height, weight){

    bmi <- round(weight / (height*0.01)^2, digit = 3)
    print(paste0("BMI : ", bmi))
    
    if (bmi < 18.5){
      print("저체중입니다.")
    } else if (bmi > 18.5 & bmi < 24.9){
      print("정상 체중입니다.")
    } else if (bmi > 25.0 & bmi < 29.9){
      print("과체중 입니다.") 
    } else {
      print("비만입니다.")
    }
}

```

```{r}
CalculateBMI(180, 90)
```

---

# 3. 데이터 읽고(가져오기), 쓰기(저장하기)

## 3-1. `내장함수` : read.csv(); write.csv()  

비교를 위해 내장함수를 먼저 이용해보자. 
```{r}
iris <- read.csv("./data/iris.csv")
```

저장하는 내장함수
```{r}
write.csv(iris, "./data/iris_revised.csv")
```

## 3-2. `readr` 패키지 

좀 더 `tidy`한 작업을 위해서는 `readr`을 이용해 데이터 프레임을 불러 올 수 있다.

```
install.packages("readr")
```

```{r}
library(readr)
```

```
read_csv() : 쉼표(,)로 구분된 csv 파일 read
read_csv2() : 세미콜론(;)으로 구분된 csv 파일 read
read_tsv() : 탭(tab)으로 구분된 파일 read
read_fwf() : 고정된 너비로 구분된 파일 read
```

아이리스(iris) 데이터를 불러와 보자.
```{r}
iris_2 <- read_csv("./data/iris.csv")
```


왜 기본 내장함수인 `read.csv()` 보다 `readr`이 우수할까?

```
- 내장함수보다 수십배 빠르다. 
- 데이터를 자동으로 tibble로 생성한다. 티블이라서 좋은 점은 변수 타입을 임의로 바꾸지 않는다. 
- 재현가능성이 높다. 코드를 통해 상호작용 하는 과정에서 다른 PC에서 작동하지 않는 경우가 적다.
```

참고로 문자열이 포함된 데이터를 불러올때는 인코딩 문제로 인해 문자열이 깨지는 문제가 자주 발생한다.
```{r}
review_data <- read_csv("./data/review_sample.csv")
```

만약, 생성된 데이터가 `UTF-8`로 코딩되어 있다면, 아래와 같이 변경해줄 수 있다.
`stringr`은 문자열을 다루기 때문에 어떤 언어를 사용하고 있는지 지정해주는 것이 좋다. 
기본값(default)으로 영어로 되어있으나 분석 목적에 따라 `로캘(locale)`을 지정해줘야 할 때가 있다. 

```{r}
review_data <- read_csv("./data/review_sample.csv", locale = locale("ko", encoding='UTF-8'))
```

한글 문자열이 포함된 데이터라면, 아래와 같이 변경해줄 수 있다. 
```{r}
review_data <- read_csv("./data/review_sample.csv", locale = locale('ko', encoding='EUC-KR'))
```

이것도 안되면, 텍스트 에디터를 이용해 인코딩을 확인하고 해당 인코딩 옵션을 넣어주자. 

※ Notepad ++ 이용

---

# 4. 날짜변수 다루는 패키지 : `lubridate`

tidyverse 류 패키지 
- dplyr, tidyr, ggplot, lubridate, readr, ...



```
install.packages("lubridate")
```

```{r}
library(lubridate)
```

우리가 접하는 데이터가 꼭 숫자이거나, 문자인 것만은 아니다. 
종종 우리는 날짜/시간 데이터를 접하는데, 외관은 숫자/문자의 조합이나 
우리가 알고 있는 숫자/문자 개념과는 다른 정보는 내포하고 있다.

이러한 경우, 우리는 이 값에 상응하는 정보로 인식시켜줘야 R이 혼동하지 않는다. 
날짜 및 시간 데이터에는 다음의 유형이 있다.

```
데이트형(date): 년/월/일 등 날짜정보만 표기
데이트-타임형(date-time): 날짜 + 시간 모두 표기
```

## 4-1. 문자열로부터 날짜/시간 생성

```{r}
chicago <- read_csv("./data/chicago.csv") # ymd 함수를 자동적용 
class(chicago$date)
```


```{r}
date <- "2019-07-07"
class(date)

date <- ymd(date)
class(date)

date <- "20190707"
ymd(date)

date <- "2019.07.07"
ymd(date)

date <- "2019/07/07"
ymd(date)

```

```{r}
date <- "July 7th, 2020"
mdy(date)
```

```{r}
date <- "7-Jul-2020"
dmy(date)

date <- "08-07-2020"
dmy(date)
```

```{r}
date_time <- "2020-07-07 13:26:35"
ymd_hms(date_time)

date_time <- "07/07/2020 13:26:35"
mdy_hms(date_time)
```


## 4-2. 현재 시간으로부터 날짜/시간 생성
```{r}
# 현재 날짜로부터 날짜 정의
today()
```

```{r}
# 현재 날짜-시간으로부터 날짜 정의
now()
```

## 4-3. 시간 범위 나타내기

시간 범위를 나타내는 유형에는 `듀레이션형`과 `피리어드형`이 있다. 

### 4-3-1. 듀레이션형 
듀레이션형은 두 사건 사이의 정확한 시간 범위를 초단위로 나타내어 실질적인 시간 흐름을 측정한다. 

`duration`형으로 변환하면 다양한 연산자를 통해 쉽게 다양한 형태의 날짜연산을 할 수 있다.
먼저 모든 시간단위를 초로 나타낸다. 
```{r}
# 초
dseconds(10)

#분
dminutes(10)

#시간
dhours(10)

#날짜
ddays(10)

#주
dweeks(10)

#년
dyears(10)
```
```{r}
today() + ddays(10)
```

```{r}
ymd("1990-07-18") + ddays(10000)
```

```{r}
ymd_hms("2020-03-12 13:00:00")
```

### 4-3-2.피리어드형(Period) 
초단위 연산을 하다보면 윤년/일광절약제 등으로 인해 시간 계산이 일반적이지 않을때 문제가 생긴다. 피리어드형은 일/월 단위로 나타내어 보다 직관적이다.

```{r}
today() + days(1)
```

```{r}
seconds(10)

minutes(10)

hours(12)

days(6)

months(10)

weeks(10)

years(10)
```

2020년은 윤년이다. 이런 경우 듀레이션형은 365일을 초단위로 환산하여 더하게 되는데, 우리가 의도한 대로 날짜계산이 이뤄지지 않는다.
```{r}
# 듀레이션형으로 계산
ymd("2020-01-01") + dyears(1) # 365*24*60*60초
ymd("2020-01-01") + dmonths(1) # 30*24*60*60
```

반면, 피리어드 형은 우리가 의도한 대로 날짜를 계산해준다.
```{r}
# 피리어드형으로 계산
ymd("2020-01-01") + years(1)
ymd("2020-01-01") + months(1)
ymd("2020-01-01") + days(1)
```

## 4-4. 거꾸로, 날짜를 구성요소별로 추출하려면?

데이트-타임형으로부터 바로 추출할 수도 있고,
```{r}
date <- now()
date
year(date)
month(date)
day(date)
```

문자열로 된 자료에서도 포맷만 맞으면 자동 인식되어 추출이 가능하다.
```{r}
date <- "2020-07-20"
year(date)
month(date)
day(date)
```