---
title: "탐색적 자료분석(EDA) I"
output:
  html_document:
    toc: yes
    toc_depth: '2'
---

```{r "setup", include = FALSE}
knitr::opts_knit$set(root.dir = "C:/BA2021")
```

# 필수 패키지 setting
```{r}
library(readr)
library(dplyr)
library(tidyr)
```

# 1. 기술통계분석

```{r}
krei <- read_csv("./data/krei_19_20.csv", 
                 locale = locale("ko", encoding = "EUC-KR"))
```

## 1-2. 기본 내장함수

월 평균 외식비용은 10만 4천원(+-7만 7천원)

```{r}
mean(krei$A21)
mean(krei$A21, na.rm = T) # na값을 remove 해라(TRUE)
median(krei$A21, na.rm = T)
max(krei$A21, na.rm = T)
min(krei$A21, na.rm = T)
sd(krei$A21, na.rm = T)
```

```{r}
quantile(krei$A21, na.rm = T)
```
히스토그램은 `hist()` 라는 함수를 이용한다. 
```{r}
hist(krei$A21)
```

```{r}
boxplot(krei$A21, na.rm = T)
```
`qqnorm()` 함수를 이용해 정규성을 파악할 수 있다. 
```{r}
qqnorm(krei$A21)
```

```{r}
mean(krei$A21, na.rm = T)
mean(krei$A21, na.rm = T, trim = 0.05)
```

```{r}
summary(krei$A21)
```



## 1-3. `psych` 패키지의 `describe()`

연속형 변수의 요약 통계량을 한번에 계산해주는 함수로 `psych` 패키지의
`describe()` 함수도 유용하다. 

```{r}
install.packages("psych")
```

```{r}
library(psych)
```

```{r}
result <- describe(krei$A21)
```

## 1-4. `dplyr`의 `summarise()`

group 별로 통계를 내고자 할 때는 `dplyr` 패키지를 쓰는 것이 가장 좋다. 

```{r}
library(dplyr)
```

```{r}
summarise(krei, 
          mean = mean(A21, na.rm = T),
          sd = sd(A21, na.rm = T))

krei %>%
  summarise(mean = mean(A21, na.rm = T),
            sd = sd(A21, na.rm = T))
```

```{r}
krei %>% 
  filter(A21 != 1200000) %>%
  group_by(year) %>%
  summarise(freq = n(),
            mean = mean(A21, na.rm = T),
            sd = sd(A21, na.rm = T))

krei %>% 
  group_by(year) %>%
  summarise(freq = n(),
            mean = mean(A30, na.rm = T),
            sd = sd(A30, na.rm = T))
```

```{r}
result <- 
  krei %>%
  group_by(year, region) %>%
  summarise(freq = n(),
            mean = mean(A21, na.rm = T),
            sd = sd(A21, na.rm = T))
```

## 1-5. 분할표(Cross table) 그리기

연속형 변수가 아닌 범주형 변수 간 범주를 표현할 때는 분할표를 주로 이용한다. 
```{r}
# 분할표
ftable(krei$region, krei$A28_1)
```

```{r}
# 분할표
ftable(krei$region, krei$gender, krei$A28_1)
```

---

# 2. 상관관계

연속 변수 간 상관관계는 상관계수를 통해 표현하는 것이 일반적이다. 

```
install.packages("Hmisc")
```

```{r}
library(Hmisc)
```

```{r}
toyota <- read_csv("./data/ToyotaCorolla.csv")
```

```{r}
summary(toyota$Price)
summary(toyota)
```

방향 : 음(-)
크기 : 강함

Price 변수와 KM 변수 간에는 음(-)의 상관관계가 존재한다. 
```{r}
cor(toyota$Price, toyota$KM)
```

두 변수 간 상관관계는 유의하다(r = -0.569***)
```{r}
cor.test(toyota$Price, toyota$KM)
```


## 2-1. 상관계수 행렬(Correlation Matrix) 구하기

````{r, eval = FALSE}
cor_mat <- select(toyota, Price, Age, KM, HP, CC, Doors, Weight) 
class(cor_mat)
```

```{r, eval = FALSE}
rcorr(cor_mat)
```

상관계수를 구하기 위해서는 반드시 `데이터 프레임(Dataframe)`이 아닌, `매트릭스(matrix)` 데이터여야 한다. 
```{r}
cor_mat <- as.matrix(cor_mat)
```

```{r}
cor_mat <- 
  select(toyota, Price, Age, KM, HP, CC, Doors, Weight) %>% 
  as.matrix()
class(cor_mat)
```

```{r}
result <- rcorr(cor_mat)
pearson_coeff <- result[["r"]]
prob <- result[["P"]]
```

```{r}
cor_coeff <- pearson_coeff %>% as.data.frame()
cor_prob <- prob %>% as.data.frame()
```

```{r}
write.csv(cor_coeff, "./coeff_mat.csv")
write.csv(cor_prob, "./pvalue_mat.csv")
```

## 2-2. 상관관계 시각화

```{r}
install.packages("corrplot")
```

```{r}
library(corrplot)
corrplot(pearson_coeff, method = "ellipse")
```

---

# 3. 이변량 차이 검정

## 3-1. 독립표본 T-test

### 예제#1. Corolla 중고자동차 

Q1. 자동/수동에 따라 가격이 다를까?

y(결과) = ax(원인) + b 

y ~ x : R 에서 정의하는 formula


p-value : 0.1보다는 작아야 유의하다.

0.1 보다 작으면 : 10% 유의수준에서 유의
0.05 보다 작으면 : 5% 유의수준에서 유의
0.01보다 작으면 : 1% 유의수준에서 유의 

```{r}
t.test(Price ~ Automatic, data = toyota)
wilcox.test(Price ~ Automatic, data = toyota)
```

---

Q2. 연료타입에 따라 가격이 다를까?
```{r}
toyota_subset <- filter(toyota, FuelType == "Diesel" | FuelType == "Petrol")
toyota_subset <- filter(toyota, FuelType != "CNG")
```

```{r}
t.test(Price~FuelType, data = toyota_subset)
```

Q3. 문짝이 2개인지 여부에 따라 가격이 다를까?
```{r}
toyota$door_cate <- ifelse(toyota$Doors > 4, 1, 0)
```

```{r}
t.test(Price~door_cate, data = toyota)
```


## 3-2. 대응표본 T-test

샘플 데이터는 배달중개앱 이용 전/후 음식점의 종사원 수에 어떠한 변화가 있었는지 조사한 데이터의 일부이다. 

```{r}
labor_diff <- read_csv("./data/labor_diff.csv")
```

대응 표본 t-test는 독립표본 t-test와 달리, 시간(time)이 독립변수이므로 
별도의 formula를 써주지 않고, 전/후 데이터를 지정해주면 된다.

단, 항상 `after` 데이터를 먼저 써줘야 하고, 두 데이터의 크기가 같아야 한다.
```
t.test("AFTER DATA", "BEFORE DATA", paired = T)
```

```{r}
t.test(labor_diff$total_staff_after, labor_diff$total_sfaff_before, paired=T)
```

```{r}
t.test(labor_diff$rider_after, labor_diff$rider_before, paired=T)
```