---
title: "LN06 - Data Scrapping I"
author: "Dohyung Bang"
output: html_document
---

```{r "setup", include = FALSE}
knitr::opts_knit$set(root.dir = "C:/BA2021/")
```

# Java 경로 지정

```{r}
Sys.setenv(JAVA_HOME = "C:/Program Files/Java/jre1.8.0_291")
```


# 필요 패키지 설치

```
install.packages(c("xml2", 
                   "httr", 
                   "rJava", 
                   "rvest", 
                   "RSelenium"))
```

```{r}
library(readr)
library(xml2)
library(httr)
library(rvest)
```

---

#1. 정적 컨텐츠 크롤링 

## 1-1. `httr`패키지 이해하기

타깃 url을 설정한 후 먼저 request를 한다.

### 1-1-1. 목표 URL을 정의
```{r}
url <- 
  "https://search.naver.com/search.naver?sm=tab_hty.top&where=nexearch&query=%EB%8F%99%EB%8C%80%EB%AC%B8%EA%B5%AC+%EB%82%A0%EC%94%A8&oquery=%EC%98%A4%EB%8A%98%EC%9D%98+%EB%82%A0%EC%94%A8&tqi=hTnvYlp0Jy0ssbP%2FOgNssssss08-452338"
```

### 1-1-2. 요청(Request) 및 응답(Reponse)

`GET()` 함수를 이용해 request를 하고 나면
response 값은 html 문서 형태로 받아온다. 

```{r}
response <- GET(url) # request
View(response)
response
```

### 1-1-3. HTML 문서 추출

request한 결과값(Response)은 `content`함수를 이용해 확인할 수 있다.
```{r}
html_doc <- content(response)
html_doc
```

---

## 1-2. `rvest` 패키지 이해하기

## 1-2-1. `read_html()`함수를 이용한 request & response

`rvest`패키지의 `read_html()`는 request와 response 과정을 한번에 수행한다.

### 1) 목표 URL 정의
```{r}
url <- 
  "https://search.naver.com/search.naver?sm=tab_hty.top&where=nexearch&query=%EB%8F%99%EB%8C%80%EB%AC%B8%EA%B5%AC+%EB%82%A0%EC%94%A8&oquery=%EC%98%A4%EB%8A%98%EC%9D%98+%EB%82%A0%EC%94%A8&tqi=hTnvYlp0Jy0ssbP%2FOgNssssss08-452338"
```

### 2) 요청(Request) 및 응답(Reponse)

`read_html()` 함수는 httr 패키지에서 `GET()` + `content()` 했던 과정을 한번에 수행한다.  
```{r}
html_document <- read_html(url)
html_document
```

## 1-2-2. 특정 tag 기준 컨텐츠 추출
```{r}
html_document %>%
  html_nodes("div")
```

## 1-2-3. 특정 tag의 특정 속성(attribute)으로 추출하기 

### 1) `class name` 기준으로 추출하기 

class name은 점(dot)으로 인식시켜준다. 
```
html_nodes("태그이름") : 해당 태그를 가진 컨텐츠
html_nodes("태그이름.클래스이름") : 해당 태그에 해당 클래스이름을 가진 컨텐츠
html_nodes(".클래스이름") : 해당 클래스 이름을 가진 컨텐츠 
html_nodes("태그이름.클래스이름 .클래스이름")
html_nodes("태그이름 태그이름.클래스이름")
html_nodes("태그이름 .클래스이름")
```

띄어쓰기를 통해 하위 elements로 바로 접근도 가능하다. 

아래 코드들은 모두 동일하게 오늘의 기온을 가져오는 코드이다. 
```{r}
html_document %>%
  html_nodes("div.weather_info div.temperature_text 
             strong") 
```

내가 원하는 정보가 어디에 있는지는 파악했다. 그럼, 원하는 정보만 추출하려면?

```{r}
html_document %>%
  html_nodes("div.weather_info div.temperature_text 
             strong") %>%
  html_text()
```

문자/특수기호 등을 제거하고, 숫자만 추출하고 싶다면 ?
```{r}
temp_vector <- 
  html_document %>%
  html_nodes("div.weather_info div.temperature_text 
             strong") %>%
  html_text() %>%
  parse_number()


current_temp <- temp_vector[1]
current_temp
```

```{r}
chart_list <- 
  html_document %>%
  html_nodes("ul.today_chart_list span.txt") %>%
  html_text()


pm10 <- chart_list[1]
pm2.5 <- chart_list[2]
o3 <- chart_list[3]

pm10
pm2.5
o3
```


## 1-2-4. 태그(tag)와 속성(attribute) `이름` 확인하기 

```{r}
naver_weather <- 
  html_document %>%
  html_nodes("div.weather_info")
naver_weather
```

### 1) `html_name()` 함수로 추출한 html 문서의 elements 들의 tag 이름 보기

html_name() : 태그(tag/node)의 이름을 가져옴
```{r}
html_name(naver_weather)
```

### 2) `html_attr()` 함수로 추출한 html 문서의 특정 attribute name의 attribute value 확인하기

html_attr() : 타겟 속성의 속성값(attribute value)들을 가져옴

```{r}
html_attr(naver_weather, "class")
```

### 3) Attribute Value를 꼭 따로 뽑아야 할 일이 있을까? 

```{r}
url <- "https://www.entrepreneur.com/franchise500/2019"
```

```{r}
html_doc <- read_html(url)
```

```{r}
html_doc %>%
  html_nodes("a.block.w-full.col-span-2") %>% 
  html_attr("href")
```

```{r}
fran_url_source <- 
  html_doc %>%
  html_nodes("a.block.w-full.col-span-2") %>% 
  html_attr("href")
```

```{r}
fran_url_list <- 
  paste0("https://www.entrepreneur.com", 
         fran_url_source)
View(fran_url_list %>% as.data.frame())
```

```{r}
fran_name <- 
  html_doc %>%
  html_nodes("p.text-base.font-medium.text-gray-700.truncate") %>% 
  html_text()

fran_name
```

```{r}
library(stringr)
fran_name <- str_replace_all(fran_name, "[\n]", "")
fran_name <- str_replace_all(fran_name, "[\t]", "")
fran_name
```


```{r}
fran_urls <- 
  data.frame(name = fran_name,
             url = fran_url_list)
```

만약, 500개 기업의 모든 url을 다 가져오고 싶다면? 
```{r}
total_df <- c()

for(i in 1:10){
  
  url <- 
    paste0("https://www.entrepreneur.com/franchise500/2019/", i)
  html_doc <- read_html(url)
  
  fran_url_source <- 
    html_doc %>%
    html_nodes("a.block.w-full.col-span-2") %>% 
    html_attr("href")
  
  fran_url_list <- 
    paste0("https://www.entrepreneur.com", 
           fran_url_source)
  fran_name <- 
    html_doc %>%
    html_nodes("p.text-base.font-medium.text-gray-700.truncate") %>% 
    html_text() %>% 
    str_replace_all("[\n]", "") %>% 
    str_replace_all("[\t]", "")
  
  fran_urls <- 
    data.frame(name = fran_name,
             url = fran_url_list)
  
  total_df <- rbind(total_df, fran_urls)
}
```

```{r}
View(total_df)
```

---

### 1-3-2. 실습#1 : 프랜차이즈 정보 수집

#### 1) 페이지 구조 이해하기 
```{r}
url <- total_df[1,2]
url
```

```{r}
html_doc <- read_html(url)
```

#### 2) 주어진 페이지의 특성 추출하기 

- 업종
- 초기투자비(Initial investment)
- 총 매장 수(2021년 기준)


##### 업종 
```{r}
html_doc %>% 
  html_nodes("a.text-gray-500.text-base.font-light.leading-5") %>% 
  html_text()
```

##### 랭크/초기투자비/매장수
```{r}
company_info <- 
  html_doc %>% 
  html_nodes('div.block.w-full span') %>% 
  html_text()  %>% 
  str_replace_all("[\n]", "") %>% 
  str_replace_all("[\t]", "") 
```

```{r}
rank <- company_info[1]
IV <- company_info[3]
Units <- company_info[4]
```

#### 3) 각 기업 POST url에 접근해 원하는 요소 추출
```{r}
total_df$type <- NA
total_df$rank <- NA
total_df$IV <- NA
total_df$Units <- NA

for (i in 1:nrow(total_df)){
  
  print(paste0(i, "번째 기업 수집 중입니다.."))
 
  url <- total_df[i,2]
  html_doc <- read_html(url)
  
  type <- 
    html_doc %>% 
    html_nodes("a.text-gray-500.text-base.font-light.leading-5") %>% 
    html_text()
  
  company_info <- 
    html_doc %>% 
    html_nodes('div.block.w-full span') %>% 
    html_text()  %>% 
    str_replace_all("[\n]", "") %>% 
    str_replace_all("[\t]", "") 
  
  rank <- company_info[1]
  IV <- company_info[3]
  Units <- company_info[4]
  
  total_df[i,"type"] <- type
  total_df[i,"rank"] <- rank
  total_df[i,"IV"] <- IV
  total_df[i,"Units"] <- Units
}

```