---
title: "LN13 - 선형계획법(Linear Programming) II"
Author : Dohyung Bang 
output: html_document
---

```{r "setup", include = FALSE}
knitr::opts_knit$set(root.dir = "C:/BA2021")
```

## `nonparaeff` 패키지 설치 

```{r}
install.packages("nonparaeff")
```

```{r}
library(nonparaeff)
```

```{r}
library(readr)
library(dplyr)
library(ggplot2)
library(tidyr)
```


# 실습#1 : 외식기업 운영 효율성(Operational Efficiency) 분석

## 1) 데이터 불러오기
```{r}
fb_data <- read_csv("./data/2020_fb_dea.csv")
```

```{r}
fb_data <- filter(fb_data, cogs != 0)
```

## 2) 효율성 결정문제 정의

외식기업의 매출원가, 유형자산, 판관비(인건비 제외), 인건비 투입에 따른 
매출액 산출의 효율성 평가

## 3) DEA 용 데이터 추출

데이터 셋은 항상 산출요소가 먼저 오고, 투입요소가 와야 된다.
만약 산출변수가 2개, 투입변수가 3개라면 
`select(산출#1, 산출#2, 투입#1, 투입#2, 투입#3)` 과 같이 불러와야 한다.   
```{r}
dea_set <- fb_data %>% select(sales, cogs, ta, exp_revised, laborexp)
```

## 4) CCR 모형 
CCR 모형의 효율성을 일반적으로 기술효율성(Technical efficiency: TE)라 부른다. 

dea 함수의 쓰임에 대해 알아보자. 

noutput : 산출요소의 수
orientation : 1=투입지향(주어진 투입에서 산출을 극대화 하는 문제), 
              2=산출지향(주어진 산출을 극대화하기에 투입을 최소화 하는 문제)
rts : return to scale = 1(불변규모수익), 2(가변규모수익)

```{r}
te <- dea(dea_set, noutput = 1, orientation = 1, rts = 1)
```

## 5) BCC 모형 

BCC 모형을 CCR과 구분하기 위해 순수기술효율성(Pure Technical Efficiency : PTE)이라 부른다.
```{r}
pte <- dea(dea_set, noutput = 1, orientation = 1, rts = 2) 
```

```{r}
total <- cbind(te$eff, pte$eff)
```

## 6) 규모 효율성

규모 효율적인지, 규모 비효율적인지의 판단은 BCC 효율성과 CCR 효율성 과의 관계를 통해 알 수 있다.
```{r}
rts_check <- pte$eff / te$eff %>% as.data.frame()
```

하지만, 이것만 가지고는 규모 비효율적 DMU가 IRS인지 DRS인지 알 수 없다. 
CCR 모형에서 Lambda를 통해 IRS 및 DRS를 판단할 수 있다. 

```{r}
lambda_list <- te[,2:(nrow(te)+1)]
te$scale_eff <- apply(lambda_list, 1, sum)
```

```{r}
te$scale_eff_cate <- ifelse(te$scale_eff > 1.000001, "DRS",
                            ifelse(1 - te$scale_eff < 0.000001, "CRS", "IRS"))
```

```{r}
table(te$scale_eff_cate)
```

## 7) 벤치마크 찾기

```{r}
DMU <- paste0("D", 1:nrow(fb_data))
fb_bench <- cbind(DMU, lambda_list)
```

```{r}
for (i in 1:nrow(fb_bench)){
  each_lambda <- fb_bench[, i+1]
  each_lambda[each_lambda <= 0] <- NA
  each_lambda[each_lambda > 0] <- fb_bench[i,1]
  fb_bench[, i+1] <- each_lambda
}
```

```{r}
benchmark <- fb_bench[,2]

for (i in 2:length(fb_bench[,1])){
  benchmark <- paste0(benchmark, ", ", fb_bench[,i+1]) # CONCATENATE()
  benchmark <- gsub('NA, ', '', benchmark)
}

benchmark <- gsub(', NA', '', benchmark)
```

## 8) 결과 정리
```{r}
fb_data$DMU <- DMU
fb_data$te <- te$eff
fb_data$pte <- pte$eff
fb_data$scale_eff_cate <- te$scale_eff_cate
fb_data$benchmark <- benchmark
```

---

# 실습#2 : 서울시 행정동 생활관광 매력도 평가

## 1) 데이터 read
```{r}
bikeseoul <- read_csv("./data/bikeseoul.csv")
summary(bikeseoul)

bikeseoul <- bikeseoul %>% filter(bike_rental_mean > 10)
```

## 2) 효율성 결정문제 정의

팬데믹 이후 원거리 여행보다 생활관광을 통한 삶의 질 향상, 현대인의 스트레스 완화 등이 중요한 사회적 이슈로 떠오르는데, 
따릉이를 이용한 생활관광 활성화 잠재력이 높은 행정동을 평가하기 위해 각 행정동이 가진 주요 생활관광 자원들이 따릉이 이용량을 
얼마나 발생시키고 있는지 평가해보고자 함.

즉, 관광자원이 Input, 따릉이 이용량이 Output 
```{r}
dea_set <- 
  bikeseoul %>% 
  mutate(location = history + theater + art + culture + museum + library + 
           perfomance + park + doolle_munhwagil + gym + amusement_park + book,
         fnb = general_restaurant + rest_restaurant) %>% 
  select(bike_rental_mean, location, fnb, shopping, restroom)

summary(dea_set)
```

## 3) CCR 및 BCC 분석
```{r}
te <- dea(dea_set, noutput = 1, orientation = 1, rts = 1)
pte <- dea(dea_set, noutput = 1, orientation = 1, rts = 2)
```

## 4) 규모 효율성

```{r}
lambda_list <- te[,2:(nrow(te)+1)]
te$scale_eff <- apply(lambda_list, 1, sum)
te$scale_eff_cate <- ifelse(te$scale_eff > 1.000001, "DRS",
                            ifelse(1 - te$scale_eff < 0.000001, "CRS", "IRS"))
```

```{r}
table(te$scale_eff_cate)
```

## 5) 벤치마크

```{r}
DMU <- paste0("D", 1:nrow(dea_set))
bike_bench <- cbind(DMU, lambda_list)
```

```{r}
for (i in 1:nrow(bike_bench)){
  each_lambda <- bike_bench[, i+1]
  each_lambda[each_lambda <= 0] <- NA
  each_lambda[each_lambda > 0] <- bike_bench[i,1]
  bike_bench[, i+1] <- each_lambda
}
```

```{r}
benchmark <- bike_bench[,2]

for (i in 2:length(bike_bench[,1])){
  benchmark <- paste0(benchmark, ", ", bike_bench[,i+1])
  benchmark <- gsub('NA, ', '', benchmark)
}

benchmark <- gsub(', NA', '', benchmark)
```

## 6) 결과 정리
```{r}
bikeseoul$DMU <- DMU
bikeseoul$te <- te$eff
bikeseoul$pte <- pte$eff
bikeseoul$scale_eff_cate <- te$scale_eff_cate
bikeseoul$benchmark <- benchmark
```

## 7) 추가 분석

```{r}
bikeseoul$seoul_sites <- ifelse(bikeseoul$seoul_sites == 0, 0, 1)
table(bikeseoul$seoul_sites)
wilcox.test(pte ~ seoul_sites, data = bikeseoul)

bikeseoul %>% 
  group_by(seoul_sites) %>% 
  summarise(pte = mean(pte))
```

---

# 실습#3 (Replacation Study)

본 데이터는 한용희(2016)의 연구에 공개된 
프랜차이즈 브랜드 데이터이다.

## 1) 데이터 read
```{r}
fran_data <- read_csv("./data/fran_data.csv")
summary(fran_data)
```

```{r}
outlier <- c("호식이두마리치킨", "맥시칸치킨")
fran_data <-
  fran_data %>% 
  filter(!(brand %in% outlier))
```

## 2) 효율성 결정문제 정의

논문에서 1투입-3산출임을 주의하자.
변수의 순서를 바꿔줘야 한다. 
```{r}
dea_set <- 
  fran_data %>% 
  select(-company, -brand) %>% 
  select(fyear, sales, n_emp, init_invest)

summary(dea_set)
```

## 3) CCR 및 BCC 분석
```{r}
te <- dea(dea_set, noutput = 3, orientation = 1, rts = 1)
pte <- dea(dea_set, noutput = 3, orientation = 1, rts = 2)
```

## 4) 규모 효율성

```{r}
lambda_list <- te[,2:(nrow(te)+1)]
te$scale_eff <- apply(lambda_list, 1, sum)
te$scale_eff_cate <- ifelse(te$scale_eff > 1.000001, "DRS",
                            ifelse(1 - te$scale_eff < 0.000001, "CRS", "IRS"))
```

```{r}
table(te$scale_eff_cate)
```

## 5) 벤치마크

```{r}
lambda_list <- pte[,2:(nrow(pte)+1)]
```

```{r}
DMU <- paste0("D", 1:nrow(dea_set))
fran_bench <- cbind(DMU, lambda_list)
```

```{r}
for (i in 1:nrow(fran_bench)){
  each_lambda <- fran_bench[, i+1]
  each_lambda[each_lambda <= 0] <- NA
  each_lambda[each_lambda > 0] <- fran_bench[i,1]
  fran_bench[, i+1] <- each_lambda
}
```

```{r}
benchmark <- fran_bench[,2]

for (i in 2:length(fran_bench[,1])){
  benchmark <- paste0(benchmark, ", ", fran_bench[,i+1])
  benchmark <- gsub('NA, ', '', benchmark)
}

benchmark <- gsub(', NA', '', benchmark)
```

## 6) 결과 정리
```{r}
fran_data$DMU <- DMU
fran_data$te <- te$eff
fran_data$pte <- pte$eff
fran_data$scale_eff_cate <- te$scale_eff_cate
fran_data$benchmark <- benchmark
```

---

# 실습#4. 프랜차이즈 데이터 DEA

앞선 예시보다 더 많은, 그리고 다른 Sector의 예시를 수행해보자. 

## 1) 데이터 read
```{r}
coffee_data <- read_csv("./data/coffee_com_data.csv")
summary(fran_data)
```

## 2) dea set 추출

```{r}
library(lubridate)

dea_set <-
  coffee_data %>% 
  mutate(fyear = as.numeric((mdy("12/6/2021") - mdy(fran_start_year))/365)) %>%
  select(sales_2020, fyear, total_store_2020, emp_total, total_fee)
```

## 3) CCR 및 BCC 분석
```{r}
te <- dea(dea_set, noutput = 1, orientation = 1, rts = 1)
pte <- dea(dea_set, noutput = 1, orientation = 1, rts = 2)
```

## 4) 규모 효율성

```{r}
lambda_list <- te[,2:(nrow(te)+1)]
te$scale_eff <- apply(lambda_list, 1, sum)
te$scale_eff_cate <- ifelse(te$scale_eff > 1.000001, "DRS",
                            ifelse(1 - te$scale_eff < 0.000001, "CRS", "IRS"))
```

```{r}
table(te$scale_eff_cate)
```

## 5) 벤치마크

```{r}
lambda_list <- pte[,2:(nrow(pte)+1)]
```

```{r}
DMU <- paste0("D", 1:nrow(dea_set))
coffee_bench <- cbind(DMU, lambda_list)
```

```{r}
for (i in 1:nrow(coffee_bench)){
  each_lambda <- coffee_bench[, i+1]
  each_lambda[each_lambda <= 0] <- NA
  each_lambda[each_lambda > 0] <- coffee_bench[i,1]
  coffee_bench[, i+1] <- each_lambda
}
```

```{r}
benchmark <- coffee_bench[,2]

for (i in 2:length(coffee_bench[,1])){
  benchmark <- paste0(benchmark, ", ", coffee_bench[,i+1])
  benchmark <- gsub('NA, ', '', benchmark)
}

benchmark <- gsub(', NA', '', benchmark)
```

## 6) 결과 정리
```{r}
coffee_data$DMU <- DMU
coffee_data$te <- te$eff
coffee_data$pte <- pte$eff
coffee_data$scale_eff_cate <- te$scale_eff_cate
coffee_data$benchmark <- benchmark
```

```{r}
coffee_result <-
  coffee_data %>% 
  mutate(fyear = as.numeric((mdy("12/6/2021") - mdy(fran_start_year))/365)) %>% 
  select(DMU, company, brand, com_type, n_brand, emp_total, fyear, total_store_2020, total_fee, te, pte, scale_eff_cate, benchmark)
```

## 7) 추가 분석 

dea의 추가분석을 위해서는 토빗(Tobit) 회귀모형을 쓰는 것이 
계수를 추정함에 있어 unbiased estimate을 찾아주는 것으로 알려져 있다. 

이유는, 종속변수인 efficiency의 정의 상, 0~1 사이의 값으로 정의되는 절단된 데이터(Censored data) 이기 때문이다. 

```
install.packages("censReg")
```

```{r}
library(censReg)
```

```{r}
lower_bound <- min(coffee_result$pte, na.rm = T)
upper_bound <- max(coffee_result$pte, na.rm = T)
  
tobit_model <- censReg(pte ~ com_type + n_brand + emp_total + fyear + total_store_2020 + total_fee, 
                      left = lower_bound, 
                      right = upper_bound, 
                      data = coffee_result)
```

```{r}
summary(tobit_model)
```